【裁判字號】    98,台非,279
【裁判日期】    980924
【裁判案由】    違反毒品危害防制條例
【裁判全文】
最高法院刑事判決              九十八年度台非字第二七九號
上  訴  人  最高法院檢察署檢察總長
被      告  甲○○
上列上訴人因被告違反毒品危害防制條例案件，對於台灣台中地
方法院中華民國九十八年二月二十七日第一審確定宣示判決筆錄
（九十八年度訴字第三六０號，起訴案號：台灣台中地方法院檢
察署九十七年度毒偵字第六０二六號），認為違法，提起非常上
訴，本院判決如下：
    主  文
原判決關於罪刑部分撤銷。
甲○○施用第一級毒品，處有期徒刑陸月又拾伍日，扣案之第一
級毒品海洛因貳包（合計毛重貳點伍公克）沒收銷燬之；又施
用第二級毒品，處有期徒刑月，扣案之第二級毒品甲基安非他
命壹包（毛重零點陸公克）沒收銷燬之，扣案之玻璃球壹支沒收
。應執行有期徒刑捌月，扣案之第一級毒品海洛因貳包（合計毛
重貳點伍公克）、第二級毒品甲基安非他命壹包（毛重零點陸
公克）沒收銷燬之，扣案之玻璃球壹支沒收。
    理  由
非常上訴理由稱：「按判決不適用法則或適用不當者，為違背法
令，刑事訴訟法第三百七十八條定有明文。復按刑法第四十七條
規定之累犯，必須曾受有期徒刑之執行完畢，或受無期徒刑或有
期徒刑一部之執行而赦免後，五年以內再犯有期徒刑以上之罪者
為限，始得加重其刑。經查被告甲○○曾因妨害自由罪，經台灣
高等法院台中分院九十七年度上訴字第六五九號判決，駁回上訴
，維持第一審有期徒刑三月又十五日之判決（台灣台中地方法院
九十五年度訴字第三五０四號）確定；又因竊盜罪，經台灣台中
地方法院九十七年度易字第三六五號判決，判處有期徒刑四月確
定；又因三竊盜罪，經台灣高等法院台中分院九十七年度上易字
七四八號判決，駁回上訴，維持第一審各處有期徒刑四月之判決
（台灣台中地方法院九十七年度易字第三六五號）確定；上開五
罪，屬數罪併罰，嗣經台灣高等法院台中分院九十七年度聲字第
二二七八號裁定，定應執行之刑為有期徒刑一年三月確定，並經
台灣台中地方法院檢察署檢察官九十八年執更量字第三四三號執
行指揮書（甲）指揮執行，其刑期自九十七年十二月三日至九十
八年十一月十七日，有台灣高等法院被告前科紀錄表附於原卷及
各該判決書、裁定書、執行指揮書影本附於台灣台中地方法院檢
察署九十八年度執聲非字第二三號卷可稽。原確定判決以被告所
犯上開定執行刑裁定中之台灣高等法院台中分院九十七年度上訴
字第六五九號判決所處之有期徒刑三月又十五日，已於九十七年
六月二十日執行完畢，而論以累犯，自有判決適用法則不當之違
法。案經確定，爰依刑事訴訟法第四百四十一條、第四百四十三
條提起非常上訴，以資糾正。」等語。
本院按判決不適用法則或適用不當者，為違背法令，刑事訴訟法
第三百七十八條定有明文。又依法應於審判期日調查之證據未予
調查，致適用法令違誤，而顯然於判決有影響者，該項確定判決
即屬違背法令，得提起非常上訴，亦有司法院釋字第一八一號解
釋可稽。而事實審法院對於被告有無累犯之事實，應否適用刑法
第四十七條累犯之規定加重其刑，即屬法院認定事實與適用法律
之基礎事項，客觀上有調查之必要，倘被告不合累犯之要件，而
事實審並未詳加調查，致判決時適用累犯之規定論處，即屬刑事
訴訟法第三百七十九條第十款所規定依法應於審判期日調查之證
據未予調查，其判決當然為違背法令。另按受徒刑之執行完畢，
或受一部之執行而赦免後，五年以內故意再犯有期徒刑以上之刑
之罪者，為累犯，為刑法第四十七條第一項所明定。又裁判確定
前犯數罪者，併合處罰之；數罪併罰，宣告多數有期徒刑者，於
各刑中之最長期以上，各刑合併之刑期以下，定其刑期，刑法第
五十條、第五十一條第五款定有明文。故刑法第四十七條第一項
所定「受徒刑之執行完畢」，就數罪併罰案件，係指所定之執行
刑執行完畢而言。如於定執行刑之前，因有一部分犯罪先確定，
形式上予以執行，仍應依刑法規定定其應執行之刑，俟檢察官指
揮執行「應執行刑」時，再就形式上已執行部分予以折抵，不能
謂先確定之罪已執行完畢。本件被告甲○○前因竊盜案件，經台
灣台中地方法院以民國九十七年三月十七日九十七年度易字第三
六五號刑事判決，判處有期徒刑八月，減為有期徒刑四月，於九
十七年五月二十三日確定；又因三件竊盜案件，經台灣高等法院
台中分院以九十七年六月十七日九十七年度上易字第七四八號刑
事判決，分別判處有期徒刑四月、四月、四月，於九十七年六月
十七日確定；又因妨害自由案件，經台灣高等法院台中分院以九
十七年五月七日九十七年度上訴字第六五九號刑事判決，判處有
期徒刑七月，減為有期徒刑三月又十五日，於九十七年五月二十
三日確定。上揭四件竊盜、一件妨害自由案件所處之刑，嗣經台
灣高等法院台中分院以九十七年十二月十八日九十七年度聲字第
二二七八號刑事裁定，定應執行之刑為有期徒刑一年三月，如易
科罰金，以銀元三百元即新台幣九百元折算一日確定。台灣台中
地方法院檢察署檢察官以九十八年執更量字第三四三號執行指揮
書指揮執行，經扣除折抵已執行之妨害自由案件所處有期徒刑七
月，減為有期徒刑三月又十五日，尚應執行有期徒刑十一月又十
五日，執行期滿日期為九十八年十一月十七日等情，此有卷附被
告之全國刑案資料查註紀錄表及各該刑事判決書、裁定書、執行
指揮書可稽。雖被告所犯上開妨害自由案件所處之刑部分，因先
判決確定，而於九十七年六月二十日易科罰金執行完畢，然依上
揭說明，被告所犯上開四件竊盜、一件妨害自由案件所處之刑，
仍應以所定「應執行刑」執行終了之日即九十八年十一月十七日
始為執行完畢，不能謂於九十七年六月二十日已執行完畢。是被
告於九十七年十二月二日，再犯本件施用第一級毒品、第二級毒
品罪，其前所犯竊盜罪（共計四罪）、妨害自由罪所應執行有期
徒刑一年三月，應屬尚未執行完畢，即與累犯之構成要件不符。
原審對於被告前所犯上開五罪所定應執行刑有期徒刑一年三月，
是否確已執行完畢，而與被告有無累犯事實有關之事項，未詳予
調查，即論以累犯並加重其刑，自屬依法應於審判期日調查之證
據未予調查，致適用法則不當，而顯然於判決有所影響，判決當
然違背法令。案經確定，且於被告不利，非常上訴執以指摘，洵
有理由，應由本院將原判決關於罪刑部分撤銷，改判如主文第二
項所示，以資救濟。
據上論結，應依刑事訴訟法第四百四十七條第一項第一款但書，
毒品危害防制條例第十條第一項、第二項、第十八條第一項前段
，刑法第五十一條第五款、第三十八條第一項第二款，判決如主
文。
中    華    民    國  九十八  年    九    月  二十四  日
                      最高法院刑事第十二庭
                          審判長法官  黃  一  鑫
                                法官  張  春  福
                                法官  林  勤  純
                                法官  李  錦  樑
                                法官  陳  國  文
      本件正本證明與原本無異
                                      書  記  官
中    華    民    國  九十八  年    九    月   三十   日
                                                      Q
附錄法條：毒品危害防制條例第十條第一項、第二項
施用第一級毒品者，處六月以上五年以下有期徒刑。
施用第二級毒品者，處三年以下有期徒刑。


司法院資訊處製作；財團法人民間司法改革基金會備份。
